【裁判字號】    97,抗,256
【裁判日期】    971002
【裁判案由】    返還擔保金
【裁判全文】
臺灣高等法院高雄分院民事裁定           97年度抗字第256號
抗  告  人  甲○○
相  對  人  乙○○
上列當事人間聲請返還擔保金事件，抗告人對於中華民國97年8
月7 日臺灣高雄地方法院97年度審聲字第891 號裁定提起抗告，
本院裁定如下：
    主  文
抗告駁回。
抗告訴訟費用由抗告人負擔。
    理  由
一、抗告意旨略以：兩造間因侵權行為損害賠償事件，相對人聲
    請假扣押，依原法院96年度裁全字第2051號裁定，提供新臺
    幣（下同）121 萬9,000 元為擔保金，並以原法院96年度存
    字第1315號提存事件提存，並對抗告人之財產於365 萬4,88
    2 元之範圍內予以假扣押在案。嗣相對人之本案訴訟經原法
    院以96年度訴字第1530號判決相對人敗訴確定而終結，相對
    人雖於訴訟終結後以存證信函通知抗告人於20日內行使權利
    ，抗告人亦於97年6 月18日收受。然抗告人已於97年7 月11
    日向原法院提存所以97年執全瑞字第3644號執行命令對相對
    人所提存擔保金在17萬2,240 元及執行費1,378 元之範圍內
    ，予以假扣押在案。乃原裁定竟准許相對人返還擔保金之聲
    請，自有未當，爰提起抗告，求予廢棄原裁定云云。
二、按訴訟終結後，供擔保人證明已定20日以上之期間，催告受
    擔保利益人行使權利而未行者，或法院依供擔保利益人之聲
    請，通知受擔保利益人於一定期間內行使權利並向法院為行
    使權利之證明而未證明者，法院應依供擔保人之聲請，以裁
    定命返還其提存物或保證書，民事訴訟法第104 條第1 項第
    3 款定有明文。此項規定，於其他依法令供訴訟上之擔保者
    準用之。同法第106 條亦有明文。又於假扣押事件所謂之「
    訴訟終結」係指假扣押裁定及假扣押執行程序均不存在，即
    假扣押程序業已終結者而言。次按法院定擔保金額而為准許
    假扣押或免為假扣押之裁定者，該項擔保乃為保障受擔保利
    益人可能因不當假扣押或免為假扣押受有損害而設。換言之
    ，係備供受擔保利益人因假扣押或免為假扣押所受損害之賠
    償。是以，民事訴訟法第104 條第1 項第3 款所稱之「受擔
    保利益人行使權利」乃指行使其因不當假扣押或免為假扣押
    所受損害之賠償請求權而言。再按民事訴訟法第104 條第1
    項第3 款所謂受擔保利益人行使其權利，應指行使因供擔保
    人惹起訴訟行為所生之損害賠償請求權而言。（最高法院79
    年度台抗字第118 號、84年度台抗字第245 號、87年度台抗
    字第681號民事裁判要旨參照）。
三、經查本件假扣押之本案訴訟業經原法院96年度訴字第1530號
    判決相對人敗訴確定。相對人並聲請由原法院以97年度裁全
    聲字第217 號裁定撤銷原法院96年度裁全字第2051號假扣押
    裁定及以97年7 月3 日雄院高96執全惠字第1254號通知撤銷
    原法院96年3 月6 日雄院高96執全惠字第1254號執行命令後
    ，相對人另以存證信函通知抗告人於20日內行使權利，然抗
    告人仍未行使權利等事實，有上開民事裁定、原法院通知、
    存證信函及回執各1 份在卷可稽（見原法院卷第4 頁至第9
    頁），揆諸上揭說明，本件假扣押程序業已終結，供擔保人
    （即相對人）已定20日以上之期間，催告受擔保利益人（即
    抗告人）行使權利而未行使應無疑義。至於抗告人雖另因與
    相對人間請求返還代墊款事件，聲請原法院以97年度裁全字
    第6569號裁定准就相對人之財產於17萬2,240 元之範圍內予
    以假扣押，並經原法院97年7 月11日以雄院高97司執全瑞字
    第3644號執行命令就相對人所提存擔保金在17萬2,240 元及
    執行費1,378 元之範圍內予以扣押，然抗告人前揭因請求返
    還代墊款事件，所聲請之假扣押與本件因侵權行為損害賠償
    事件所聲請之假扣押無涉，尚難據此而認抗告人已依民事訴
    訟法第104 條第1 項第3 款之規定行使權利。原法院依首開
    規定，裁定准予返還擔保金，核無不合。抗告意旨指摘原裁
    定不當，求予廢棄，即屬無理由，應予駁回。
四、據上論結，本件抗告為無理由，依民事訴訟法第495 條之1
    第1 項、第449 條第1 項、第95條、第78條，裁定如主文。
中    華    民    國    97    年    10    月    2     日
                              民事第三庭
                                  審判長法官  張國彬
                                  法      官  鄭月霞
                                  法      官  吳登輝
以上正本證明與原本無異。
本件裁定不得再抗告。
中    華    民    國    97    年    10    月    6     日
                                  書  記  官  張明賢
                                                      Q


司法院資訊處製作；財團法人民間司法改革基金會備份。
